臺北高等行政法院判決　　　　　　　　　　　　　　九十二年度訴字第二五八九號
　　　　　　　　　　　　　　　.
　　原　　　告　甲○○
　　　　　　　　乙○○
　　原告兼共同
　　訴訟代理人　丙○○
　　被　　　告　新竹縣稅捐稽徵處
　　代　表　人　丁○○處長）.
　　訴訟代理人　庚○○
　　　　　　　　戊○○
　　　　　　　　己○○
右當事人間因地價稅事件，原告不服財政部中華民國九十二年四月十六日台財訴字第
○八九○○一七二二九號再訴願決定，提起行政訴訟。本院判決如左：
　　主  文
原告之訴駁回。
訴訟費用由原告平均負擔。
　　事  實
一、事實概要：
    原告等因繼承取得蘇木榮所有新竹縣竹東鎮○○○段二六之六地號等土地，其中
    新竹縣竹東鎮○○○段二六之六、二八之一一、三四之四、五○九之十、五○九
    之一一、五二二之一、五二二之二、五二四、五二四之一、六七之三地號等十筆
    土地，經徵收為高速鐵路竹東段工程用地，被告於新竹縣政府發放土地補償費時
    ，以原告等尚積欠民國（下同）八十三年及八十四年地價稅合計新台幣（下同）
    二、五七三、八三六元（其中除四、○九一元係上開地段二八之一一地號八十三
    年及八十四年地價稅外，其餘均為被徵收土地以外即新竹縣竹東鎮○○○段三地
    號等土地之地價稅），乃通知新竹縣政府於補償費中代扣，扣款日為八十五年五
    月二十七日。嗣因原告等不服，以該被徵收之土地為農地，無欠繳地價稅，不應
    扣抵為由，申請計息退還。被告遂於八十六年一月十日就原告等所有同縣鎮○○
    ○段二八之一一地號土地（地目為建）滯欠之八十三年一、九九八元及八十四年
    二、三五三元（合計四、○九一元）地價稅及滯納金二六○元自補償費中扣抵，
    其餘二、五六九、四八五元則以票據送交新竹縣政府。惟原告丙○○、乙○○與
    另未參加再訴願之蘇陳素鑫不服，以系爭柯子湖段二六─六地號等十筆被徵收之
    土地並無欠地價稅，被告不法扣領補償費，應加計利息退還為由，提起行政救濟
    。案經行政法院（現改制為最高行政法院）八十八年五月六日八十八年度判字第
    一八一四號判決以，稅捐稽徵法第二十八條雖無加計利息退還之規定，但並無排
    除非經行政救濟程序而申請退還溢繳稅款者加計利息請求權之效力。又被告係將
    溢扣之稅款退予新竹縣政府，而非原告等，對渠等自不生受領之效果，被告應斟
    酌新竹縣政府於何時將該款退予原告等領受，或原告等何時同意抵繳他筆稅款，
    可視為領受，以確定實際退款日期，俾便核計利息。另系爭新竹縣柯子湖段二八
    號之一一土地地號部分，原告等有無申請由占有人代繳地價稅及該土地地價稅開
    徵程序是否適法，應予查明等由，將再訴願決定、訴願決定及原處分均撤銷，由
    原處分機關另為處分。惟於行政救濟期間再訴願人之一丙○○於八十六年八月四
    日出具同意書，同意以該徵收補償費繳納其應納而仍滯欠之八十三年及八十四年
    地價稅款，被告業於八十六年九月五日予以扣抵八十三年地價稅一、三七三、九
    五八元（含行政救濟利息及滯納金）及八十四年地價稅一、一九五、五二七元。
    被告嗣依上開判決意旨，於八十八年六月十日以八八新縣稅財字第六八七六二號
    函復略以，系爭柯子湖段二八之一一地號土地並未經原告等於八十三年及八十四
    年間申請由占用人代繳地價稅，又該地為蘇木榮等八十餘人持分共有，故尚難認
    其地上物因同一徵收而受補償之所有人鄭福春即有占用之事實，是原扣抵之稅款
    並無違誤，而予維持；另退還八十六年八月四日原告同意扣抵日止之溢扣款利息
    與行政救濟利息，八十三年合計一一八、二二八元，八十四年合計一○四、一七
    ○元。原告等不服，復於同年六月二十一日申請更正溢扣之徵收補償費並加計利
    息退還。嗣經被告於八十八年八月五日以八八新縣稅財字第一五六○八號函復略
    以：(一)原告等所有新竹縣竹北市○○○段五三之一號持分更正為十分之一，其與
    同段五四─五地號土地自八十四年起改課田賦，惟八十三年部分仍課地價稅。(二)
    原告等所有新竹縣竹東鎮○○○段三、五、一一、一一之一、二七之一、二八、
    三三八之一、三四三地號等八筆土地不合於課徵田賦之要件，是自八十三年即課
    徵地價稅。(三)原告業於八十六年八月四日同意以補償費扣抵八十三年地價稅一、
    二二五、二九八元、行政救濟利息四八、八九三元、滯納金九九、七六七元；八
    十四年地價稅一、一九五、五二七元在案，被告亦於八十六年九月五日辦理繳清
    稅款在案，是重新核算原告等八十三年及八十四年應納之地價稅，計為一、二二
    六、一五○元及一、一九七、八八○元，應退還稅款計八八六元。原告等仍不服
    上開函復，申請復查，案經被告移由台灣省政府依訴願程序審理，並經訴願決定
    駁回，原告等仍不服，提起再訴願，經遭駁回，遂向本院提起行政訴訟。
二、兩造聲明：
　(一)原告聲明求為判決：
    1.再訴願決定、訴願決定及原處分均撤銷。
    2.被告應依法退還徵收補償費二百五十七萬三千八百三十六元，並自收取日八十
      五年五月二十七日起至清償日止加計年息百分之五之利息。
    3.訴訟費用由被告負擔。
　(二)被告聲明求為判決：
    原告之訴駁回，訴訟費用由原告負擔。
三、兩造之爭點：
    原告等前已書立同意書同意被告以系爭土地徵收款扣抵所欠地價稅，經被告予以
    扣抵後，能否再請求被告返還？
　(一)原告主張之理由：
    1.八十三年、八十四年地價稅事件，經行政訴訟確定在案，並經被告移送新竹地
      方法院執行，與本件不法代扣補償費應依法退還無關，先予陳明。
    2.本件係新竹縣政府徵收新竹縣竹東鎮○○○段二六之六（起訴狀誤植為二之六
      地號）、二八之一一、三四之四、五○九之十、五○九之一一、五二二之一、
      五二二之二、五二四、五二四之一、六七之三地號等十筆土地所發放之補償費
      為被告以原告積欠八十三年、八十四年地價稅為由，而請新竹縣政府扣取補償
      費二、五七三、八三六元。惟查該被徵收土地於徵收時並未欠稅，經原告訴經
      八十八年五月六日行政法院八十八年度判字第一八一四號判決撤銷再訴願、訴
      願決定及原處分確定。
    3.依該判決意旨，被告應加計年息百分之五之利息退還該溢扣補償費。又全體繼
      承人並不同意將徵收補償費另抵他稅，被告既未通知全體繼承人領取或取得全
      體繼承人之同意書或委託書，而稱已由丙○○於八十六年八月四日出具全體繼
      承人同意將徵收補償費抵繳八十三年、八十四年地價稅，依法無據，亦與事實
      不符。又八十三年、八十四年地價稅已核課確定，徵收土地中柯子湖段二八之
      一一號土地並無課徵地價稅，被告於行政救濟確定後，復將原課徵田賦之該筆
      土地改課「地價稅」，並自徵收補償費扣除，依法不合，亦與行政救濟原理不
      符。
    4.綜上所述，請判決如原告訴之聲明云云。
　(二)被告主張之理由：
    1.按「已規定地價之土地，除依第二十二條規定課徵田賦者外，應課徵地價稅。
      」「非都市土地依法編定之農業用地或未規定地價者，徵收田賦。但都市土地
      合於左列規定者亦同：一、依都市計畫編為農業區及保護區，限作農業用地使
      用者。二、公共設施尚未完竣前，仍作農業用地使用者。三、依法限制建築，
      仍作農業用地使用者。四、依法不能建築，仍作農業用地使用者。五、依都市
      計畫編為公共設施保留地，仍作農業用地使用者。」為土地稅法第十四條、第
      二十二條第一項所明定。同法施行細則第二十一條、第二十四條第一項第四款
      亦規定：「本法第二十二條第一項所稱非都市土地依法編定之農業用地，指依
      區域計畫法編定為農牧用地、林業用地、養殖用地、鹽業用地、水利用地、生
      態保護用地、國土保安用地之土地。本法第二十二條第一項但書規定都市土地
      農業區、保護區、公共設施尚未完竣地區，依法限制建築地區、依法不能建築
      地區及公共設施保留地限作或仍作農業用地使用者，指上開地區內之左列土地
      。一、土地登記簿上所載為田、旱、林、養、牧、原、池、鹽、水、溜、溝十
      一種地目之土地。二、實際供與農業經營不可分離之農舍、畜禽舍、倉儲設備
      、曬場、集貨場、農路、灌溉、排水、漁用碼頭、水稻育苗用地、儲水池、農
      用溫室及其他農業使用之土地。」「徵收田賦之土地，由直轄市或縣（市）政
      府依左列規定辦理。一、．．．四、第二十一條第二項第二款之土地，及第二
      十二條第二款之土地中供與農業經營不可分離之使用者，由農業主管機關受理
      申請，會同有關機關勘查認定後，編造清冊，移送主管稽徵機關。．．．」
    2.查行政法院八十八年五月六日八十八年度判字第一八一四號判決係原告申請加
      計利息退還誤扣稅款，經被告否准加計利息，原告循序提行政訴訟後，經判決
      撤銷再訴願決定、訴願決定及原處分，責令被告另為適法處分，判決理由略以
      ：稅捐稽徵法第二十八條雖無加計利息退還之規定，但並無排除非經行政救濟
      程序而申請退還溢繳稅款者加計利息請求權之效力。又被告係將溢扣之稅款退
      予新竹縣政府，而非原告等，對渠等自不生受領之效果，應斟酌新竹縣政府於
      何時將該款退還原告領受，或因該款另抵繳他稅，於何時經原告同意抵繳，而
      可視為原告業已受領等情，俾定其實際退還該款日期，以利核計利息。次查蘇
      木榮本件被徵收土地中之一筆竹東鎮○○○段二十八之十一號（即被告課徵地
      價稅八十三年度一、九九八元、八十四年度二、三五三元）土地，其地上物因
      同一徵收而受補償之所有人為鄭福春，有農作物查估補償清冊附訴願卷可稽，
      該土地顯非於土地所有人占有使用中，土地所有人有無申請由占有人代繳地價
      稅情事及對該土地地價稅開徵程序是否適法，被告均未備具相關資料以供查核
      ，遽爾自原告徵收補償費扣抵是項稅款，亦嫌欠周，原告執以指摘，非無理由
      ，應將一再訴願決定及原處分均予撤銷，由被告另為妥適之處分，以昭折服。
      經被告八十八年六月十日八八新縣稅財字第六八七六二號函復：「台端等因不
      服本處否准申請溢扣徵收補償費加計利息退還提起行政救濟乙案，依行政法院
      判決意旨，退還溢繳稅款利息及行政救濟利息八十三年合計一一八、二二八元
      、八十四年合計一○四、一七○元。．．．有關本案被徵收土地中之一筆竹東
      鎮○○○段二十八之十一號土地，其八十三年及八十四年地價稅款自徵收補償
      費扣抵乙節，經查該土地係為蘇木榮等八十餘人持分共有，故尚難認定其地上
      物因同一徵收而受補償之所有人鄭福春即有占用之事實，又台端等繼承人八十
      三年及八十四年間亦未申請由占有人代繳地價稅，據此，依土地稅法第三條規
      定，土地所有人負有納稅義務，是自徵收補償費扣抵是項稅款尚無違誤，原處
      分應予維持。」故被告並無不依行政法院判決意旨另為處分之情事。且柯子湖
      段二十八之十一號土地係八十五年一月二十五日（登記日期）始自同段二十八
      號土地逕為分割增加之地號，故八十三年、八十四年地價稅開徵時尚未有該地
      號，而柯子湖段二十八號土地使用分區為「工業區」，地目為「建」，依前開
      規定為應課徵地價稅土地且八十三年、八十四年亦均課徵地價稅，而原告乙○
      ○、丙○○及訴外人蘇陳素鑫因不服被告機關核定八十三年地價稅一、二二七
      、○三六元，提起行政救濟一案，亦經行政法院八十六年度判字第一六三三號
      判決原告之訴駁回在案，故原告訴稱柯子湖段二十八之十一號土地原為課徵田
      賦，經行政救濟確定後，被告始改課地價稅一節，與事實不符。
    3.關於原告主張蘇木榮之全體繼承人並未同意以徵收土地補償費抵繳八十三年地
      價稅及八十四年地價稅，被告應退還全部稅款並加計利息乙節，查被告所誤扣
      原告所有徵收補償費二、五六九、四八五元，業於八十六年二月二十五日八六
      新縣稅財字第六二二六五號函將退款支票函送新竹縣政府，嗣後因原告未向新
      竹縣政府洽領該退款支票，之後原告之一丙○○（八十二年十一月十七日以蘇
      木榮之繼承人代表向被告提出陳情；八十三年地價稅行政救濟案件之申請人之
      一及被告送達地價稅繳款書對象）並於八十六年八月四日出具同意書，同意被
      告機關以該徵收補償費扣抵八十三、八十四年欠繳之地價稅，被告亦於八十六
      年九月五日完成抵繳手續，計抵繳八十三年本稅一、二二五、二九八元、行政
      救濟利息四八、八九三元、滯納金九九、七六七元及八十四年本稅一、一九五
      、五二七元，嗣後八十八年六月二十一日蘇木榮之繼承人蘇陳素、甲○○、蘇
      詵詵、蘇繼鋒、蘇貞貞、蘇婷婷、蘇灼灼、丙○○、乙○○、蘇文德、蘇純怡
      等共同委任蘇陳素、乙○○、丙○○等為代理人於八十八年六月二十一日向被
      告提出之申請書亦同意以徵收補償費抵繳八十三年、八十四年地價稅，況渠等
      為系爭土地所有權人，亦即系爭土地地價稅之納稅義務人，依法有繳納稅款之
      義務，被告依渠等之意思表示而以徵收補償費抵繳所積欠之地價稅，並無不洽
      ，原告所請加計利息退還徵收補償費二、五七三、八三六元乙節，顯屬無據。
　　理  由
一、按「已規定地價之土地，除依第二十二條規定課徵田賦者外，應課徵地價稅。」
    「非都市土地依法編定之農業用地或未規定地價者，徵收田賦。但都市土地合於
    左列規定者亦同：一、依都市計畫編為農業區及保護區，限作農業用地使用者。
    二、公共設施尚未完竣前，仍作農業用地使用者。三、依法限制建築，仍作農業
    用地使用者。四、依法不能建築。仍作農業用地使用者。五、依都市計畫編為公
    共設施保留地，仍作農業用地使用者。」分別為土地稅法第十四條及第二十二條
    第一項所明定。次按「本法第二十二條第一項但書規定都市土地農業區、保護區
    、公共設施尚未完竣地區、依法限制建築地區、依法不能建築地區及公共設施保
    留地限作或仍作農業用地使用者，指上開地區內之左列土地。一、土地登記簿上
    所載為田、旱、林、養、牧、原、池、鹽、水、溜、溝十一種地目之土地。二、
    實際供與農業經營不可分離之農舍、畜禽舍、倉儲設備、曬場、集貨場、農路、
    灌溉、排水、漁用碼頭、水稻育苗用地、儲水池、農用溫室及其他農業使用之土
    地。」「徵收田賦之土地，由直轄市或縣（市）政府依左列規定辦理。一、．．
    ．四、第二十一條第二項第二款之土地，及第二十二條第二款之土地中供與農業
    經營不可分離之使用者，由農業主管機關受理申請，會同有關機關勘查認定後，
    編造清冊，移送主管稽徵機關。」為土地稅法施行細則第二十一條第二項及第二
    十四條第四款所規定。又「主旨：有關××女士等二人所有××地號等三筆土地
    依都市計畫劃定之使用分區為部分住區○○道路預定地之土地，在尚未分割確定
    前，准先行估算，分別依法徵免地價稅，並退還溢繳之稅款。說明：二、本案擬
    由當事人出具承諾書，就公共設施保留地部分，由主管機關先行以估算之面積，
    改按公共設施保留地稅率課徵地價稅，俟將來地政機關釘樁逕為分割確定後，面
    積如有增減，再依法辦理退補稅款，核屬可行，惟係事實認定問題，請本於職權
    依法辦理。另溢繳稅款之退回，應無稅捐稽徵法第二十八條規定五年期限之限制
    。」亦經財政部八十八年一月十九日台財稅第八八一八九六二一四號函釋有案。
二、本件原告等因繼承取得蘇木榮所有新竹縣竹東鎮○○○段二六之六地號等土地，
    其中新竹縣竹東鎮○○○段二六之六、二八之一一、三四之四、五○九之十、五
    ○九之一一、五二二之一、五二二之二、五二四、五二四之一、六七之三地號等
    十筆土地，經徵收為高速鐵路竹東段工程用地，被告於新竹縣政府發放土地補償
    費時，以原告等尚積欠八十三年及八十四年地價稅合計二、五七三、八三六元（
    其中除四、○九一元係上開地段二八之一一地號八十三年及八十四年地價稅外，
    其餘均為被徵收土地以外即新竹縣竹東鎮○○○段三地號等土地之地價稅），乃
    通知新竹縣政府於補償費中代扣，扣款日為八十五年五月二十七日。嗣因原告等
    不服，以該被徵收之土地為農地，無欠繳地價稅，不應扣抵為由，申請計息退還
    。被告遂於八十六年一月十日就渠等所有同縣鎮○○○段二八之一一地號土地（
    地目為建）滯欠之八十三年一、九九八元及八十四年二、三五三元（合計四、○
    九一元）地價稅及滯納金二六○元自補償費中扣抵，其餘二、五六九、四八五元
    則以票據送交新竹縣政府。原告丙○○、乙○○與另未參加起訴之蘇陳素鑫不服
    ，以系爭柯子湖段二六─六地號等十筆被徵收之土地並無滯欠地價稅，被告不法
    扣領補償費，應加計利息退還為由，提起行政救濟，循序訴經行政法院八十八年
    五月六日八十八年度判字第一八一四號判決，以系爭柯子湖段二六─六地號等十
    筆被徵收之土地並無欠地價稅，被告不法扣領補償費，應加計利息退還為由，提
    起行政救濟。案經行政法院（現改制為最高行政法院）八十八年五月六日八十八
    年度判字第一八一四號判決以，稅捐稽徵法第二十八條雖無加計利息退還之規定
    ，但並無排除非經行政救濟程序而申請退還溢繳稅款者加計利息請求權之效力。
    又被告係將溢扣之稅款退予新竹縣政府，而非原告等，對渠等自不生受領之效果
    ，被告應斟酌新竹縣政府於何時將該款退予原告等領受，或原告等何時同意抵繳
    他筆稅款，可視為領受，以確定實際退款日期，俾便核計利息。另系爭新竹縣柯
    子湖段二八號之一一土地地號部分，原告等有無申請由占有人代繳地價稅及該土
    地地價稅開徵程序是否適法，應予查明等由，將再訴願決定、訴願決定及原處分
    均撤銷，由原處分機關另為處分。
三、案經被告依上開判決意旨，於八十八年六月十日以八八新縣稅財字第六八七六二
    號函復略以，系爭柯子湖段二八之一一地號土地並未經原告等於八十三年及八十
    四年間申請由占用人代繳地價稅，又該地為蘇木榮等八十餘人持分共有，故尚難
    認其地上物因同一徵收而受補償之所有人鄭福春即有占用之事實，是原扣抵之稅
    款並無違誤，而予維持；另退還八十六年八月四日原告同意扣抵日止之溢扣款利
    息與行政救濟利息，八十三年合計一一八、二二八元，八十四年合計一○四、一
    七○元。
四、原告等不服，復於同年六月二十一日申請更正溢扣之徵收補償費，其理由略以：
    (一)八十三年、八十四年地價稅課稅明細表所載竹東鎮○○○段三、五、一一、一
      一之一、二七之一、二八、三三八之一、三四三地號等八筆土地，係經農業主
      管機關核准課徵「田賦」在案之農業用地，原使用分區為「農業區」，七十六
      年十二月二十四日發布實施都市計畫變更案，屬「新竹科學工業園區特定區主
      要計畫案」之範圍內，使用分區為部分「工業區」，部分公園、綠地、道路之
      「公共設施保留地」，惟該範圍內之土地，因尚未擬定細部計劃，亦尚未訂樁
      分割，致無法確定分屬工業用地、公共設施保留地之面積，又政府尚未徵收，
      亦無法申請建築使用。被告依一般用地課徵地價稅，顯依法未合。
    (二)八十三年、八十四年地價稅所載安溪寮段五三之一、五四之五地號等二筆土地
      係屬「農業區」，亦經農業主管機關核准課徵「田賦」在案之農業用地，且五
      三之一地號土地僅持分十分之一，竟兩筆土地全部面積依一般土地課徵地價稅
      ，顯依法未合。
    (三)八十四年核課明細表所載竹北市○○段五三三之四號土地係屬「農業區」，經
      農業主管機關核准課徵「田賦」在案，並無變更非農業使用，依一般土地核課
      地價稅，依法未合。又八十四年地價稅核課明細表總額一、一四○、九九三元
      ，顯總額溢扣六四、八八七元。
    (四)合計八十三年溢扣「本稅」「利息」「滯納金」共計一七五、二二○元、八十
      四年合計溢扣本稅一○七、○八七元。而上開金額徵收補償費，全體受償人即
      蘇木榮之繼承人不同意抵繳地價稅，自應依行政法院八十八年度判字第一八一
      四號判決意旨，退回溢扣稅款並加計利息，餘查應納稅額同意自八十六年八月
      四日為抵繳日期。
五、案經被告於八十八年八月五日以八八新縣稅財字第一五六○八號函復略以：
    (一)原告等所有新竹縣竹北市○○○段五三之一號持分更正為十分之一，其與同段
      五四─五地號土地自八十四年起改課田賦，惟八十三年部分仍課地價稅。
    (二)原告等所有新竹縣竹東鎮○○○段三、五、一一、一一之一、二七之一、二八
      、三三八之一、三四三地號等八筆土地不合於課徵田賦之要件，是自八十三年
      即課徵地價稅。
    (三)原告業於八十六年八月四日同意以補償費扣抵八十三年地價稅一、二二五、二
      九八元、行政救濟利息四八、八九三元、滯納金九九、七六七元；八十四年地
      價稅一、一九五、五二七元，被告亦於八十六年九月五日辦理繳清稅款在案為
      由，重新核算原告等八十三年及八十四年應納之地價稅，計為一、二二六、一
      五○元及一、一九七、八八○元，應退還稅款計八八六元。
六、原告等仍不服，除執前詞外，並稱被告以公同共有人之一丙○○出具之同意書，
    而非全體據以扣繳，依法未合為由，訴經台灣省政府訴願決定略以：
    (一)查系爭新竹縣竹東鎮○○○段二八之一一號地目為建地目，該地係於八十五年
      一月二十五日自同地段二八地號分割而來，其與同地段三、五、一一之一、二
      七之一、二八、三三八之一及三四三地號同在七十六年十二月二十四日經新竹
      縣政府發布都市計畫時即為都市計畫範圍內土地，原告等亦於八十八年六月二
      十一日函亦為如此之主張，僅稱其細部計畫未完成等語，是系爭土地，依首揭
      規定係屬都市計畫內之土地，原告等雖主張該等土地目前仍作農業使用，惟經
      被告以系爭土地之實際使用人為同一土地之他共有人（非原告或其配偶等），
      彼此間亦無租賃關係存在，與台灣省各縣市辨理平均地權規定地價地區查編與
      農業經營不可分離之土地清冊工作須知八(一)甲3.「有關是否作農業經營不可分
      離使用，除．．．如申請土地係供農舍（農漁民住宅及其他附屬設施）使用，
      其實際使用人須為合於農漁普查所認定之一般農漁民（或戶）標準，同時使用
      人與土地所有權人間，如為不同一人時，則以具有配偶、直系親屬、承典、承
      領、承耕或租賃關係者為限。」之要件並不相合為由，仍就工業用地部分（即
      新竹縣竹東鎮○○○段三、五、二七之一、二八地號）按一般稅率，而公園用
      地部分（同地段一一、一一之一、三三八之一、地號等三筆土地）則按公共設
      施保留地稅率，另同段三四三地號因部分為工業區○○○道路用地，乃就二分
      之一面積以一般用地稅率，其餘按道路用地稅率，據以核課其八十三年及八十
      四年地價稅，應無違誤。再查被告並查無原告等就同地段二八之一一地號土地
      於稅捐開徵前申請由占有人代繳地價稅之事證，原告等亦無為此主張，則被告
      仍以原告等為納稅義務人自無違誤。
    (二)又查同縣竹北市○○○段五三之一及五四之五地號土地，依其土地登記資料所
      示，其中系爭安溪寮段五三之一地號土地持分由一分之一更正為十分之一，因
      之八十三年地價稅誤核為九八四元亦併更正為九十八元，即溢課八十三年地價
      稅八八六元，此部分已由被告退還予原告，另該二地號土地八十四年地價稅部
      分業因其提出申請作農業使用而改課田賦，而八十三年地價稅部分則因其未適
      時提出申請，無法認定八十三年土地使用情形，此部分仍按一般稅率核課地價
      稅。被告就上開同縣竹北市○○○段五三之一及五四之五地號核課之八十三年
      地價稅，亦無違誤。
    (三)原告等本應依法繳清上開滯欠稅捐，其若遲未繳納，被告尚得據以聲請強制執
      行，是其士地在遺產向未分割前雖係由蘇榮木之全體繼承人公同共有，其後土
      地經徵收而取得補償費，原告之一人出具同意書同意由上開補償費中扣抵其應
      納而滯納之稅款，得避免其滯欠稅款時績加計利息之不利益，自屬有利於他共
      有人之處分，其效力應及於他共有人。被告以扣抵其滯納之稅款及相關之滯納
      金以及利息計算中，將八十五年五月二十九日補償費扣款日至八十六年八月四
      日原告同意以補償費扣抵他筆稅款之日所生之利息退還予原告並無違誤，原處
      分應予維持等由，駁回其訴願。
七、原告仍不服上開訴願決定，其起訴理由略稱：原告八十三年、八十四年地價稅事
    件，經行政訴訟判決確定在案，並經被告移送新竹地方法院執行，與本件不法代
    扣補償費應依法退還無關。本件係新竹縣政府徵收新竹縣竹東鎮○○○段二六之
    六、二八之一一、三四之四、五○九之十、五○九之一一、五二二之一、五二二
    之二、五二四、五二四之一、六七之三地號等十筆土地所發放之補償費為被告以
    原告積欠八十三年、八十四年地價稅為由，而請新竹縣政府扣取補償費二、五七
    三、八三六元。惟查該被徵收土地於徵收時並未欠稅，經原告訴經行政法院八十
    八年度判字第一八一四號判決撤銷再訴願、訴願決定及原處分確定，依該判決意
    旨，被告應加計年息百分之五之利息退還該溢扣補償費。又全體繼承人並不同意
    將徵收補償費另抵他稅，被告既未通知全體繼承人領取或取得全體繼承人之同意
    書或委託書，而稱已由丙○○於八十六年八月四日出具全體繼承人同意將徵收補
    償費抵繳八十三年、八十四年地價稅，依法無據，亦與事實不符。又八十三年、
    八十四年地價稅已核課確定，徵收土地中柯子湖段二八之一一號土地並無課徵地
    價稅，被告於行政救濟確定後，復將原課徵田賦之該筆土地改課「地價稅」，並
    自徵收補償費扣除，依法不合，亦與行政救濟原理不符云云。
八、查「行政訴訟法第四條『行政法院之判決，就其事件有拘束各關係機關之效力』
    ，乃本於憲法保障人民得依法定程序，對其爭議之權利義務關係，請求法院予以
    終結之規定。故行政法院所為撤銷原決定及原處分之判決，如係指摘事件之事實
    尚欠明瞭，應由被告機關調查事證另為處分時，該機關即應依判決之意旨，或本
    於職權調查事證。倘依重為調查結果認定之事實，認前處分適用法規並無錯誤，
    仍得維持已撤銷之前處分見解；若行政法院所為撤銷原決定及原處分之判決，係
    指摘其適用法律之見解有違誤時，該管機關即應受行政法院判決之拘束。」司法
    院釋字第三六八號解釋有案。本件前行政法院（現改制為最高行政法院，下同）
    八十八年度判字第一八一四號判決係以，為稅捐稽徵法第二十八條雖無加計利息
    退還之規定，但並無排除非經行政救濟程序而申請退還溢繳稅款者加計利息請求
    權之效力；原處分機關將溢扣之稅款退予新竹縣政府，而非原告等，應斟酌新竹
    縣政府於何時將該款退予原告等領受，或原告等何時同意抵繳他筆稅款，可視為
    領受，以確定實際退款日期，俾便核計利息；系爭新竹縣柯子湖段二八號之一一
    土地地號部分，原告等有無申請由占有人代繳地價稅及該土地地價稅開徵程序是
    否適法，應予查明等由，將再訴願決定、訴願決定及原處分均撤銷，囑由原處分
    機關另為處分。經查該判決有關申請退還溢繳稅款者加計利息部分，涉及法律見
    解，被告業已照辦；至柯子湖段二八號之一一土地向原告等課稅是否適法部分，
    係涉及有關事證尚待調查，亦經被告依判決意旨，查明確認系爭柯子湖段二八號
    之一一土地課稅處分並無錯誤，維持原處分，尚難謂有違該判決意旨。次查竹東
    鎮○○○段三、五、一一、一一之一、二七之一、二八、三三八之一、三四三地
    號等八筆土地，被告係以該等土地係新竹科學園區特定區主要計畫內工業區土地
    ，地目為「建」，因被告竹東分處七十九年辦理與農業經營不可分離土地清查發
    現，系爭土地上之建物已無原告之配偶或其直系親屬設籍該地，其建物所有權人
    與使用人亦與原告間無承典、承領、承耕或租賃關係，已不符合與農業經營不可
    分離土地課徵田賦之要件，仍就工業用地部分（即新竹縣竹東鎮○○○段三、五
    、二七之一、二八地號）按一般稅率，而公園用地部分（同地段一一、一一之一
    、三三八之一、地號等三筆土地）則按公共設施保留地稅率，另同段三四三地號
    因部分為工業區○○○道路用地，乃就二分之一面積以一般用地稅率，其餘按道
    路用地稅率，據以核課其八十三年及八十四年地價稅，由於上開土地經被告清查
    發現已不符合與農業經營不可分離土地課徵田賦之要件，自不生有無財政部八十
    四年六月十九日台財稅第八四○三三○二九一號函釋之農業用地課徵田賦之適用
    。至同段三四三地號因部分為工業區○○○道路用地，被告係以二分之一面積以
    一般用地稅率，其餘按道路用地稅率估算課徵，俟將來分割確定後，面積如有增
    減，自應依法辦理退補稅款，原告如認有另行估算之必要，可參照財政部八十八
    年一月十九日台財稅第八八一八九六二一四號函示向被告申辦為由，而駁回原告
    復查之申請，訴願決定亦駁回原告之訴願。經查原告所有上開土地，其八十三年
    地價稅，業經前行政法院以八十六年度判字第一六三三號判決確定，此有該判決
    附卷可稽。八十四年之地價稅，原告並未申請復查，亦已確定，業據被告陳述綦
    詳，並為原告所不爭。茲原告所爭執者為二八之一一地號土地，主張尚未核課確
    定云云，惟查該地號土地係由二八地號土地分割而來，二八地號土地自七十九年
    起即課徵地價稅，原告未曾以其現作農用，向被告申請改課田賦，並經被告會同
    有關機關斟驗屬實前，依法自仍應課徵地價稅。上開復查及訴願決定，駁回原告
    之申請經核與法並無不合。
九、末查原告主張系爭土地徵收補償費，共有人有十一人，伊等於八十六年八月四日
    提出之同意書，僅有丙○○一人同意以該徵收補償費扣抵積欠之地價稅。而八十
    八年六月二十一日出具之申請書，雖有共有人十一人，同意就應納稅額，以八十
    六年八月四日為抵繳日期，惟共有人中仍有蘇昭昭一人未簽該該同意書，依法不
    生效力云云一節。查繼承人就未分割之遺產固屬公同共有，各公同共有人之權利
    及於公同共有物之全部，惟此係指公同共有物存在之情形而言，倘公同共有物被
    徵收，其價金之分配並非不可分，各公同共有人就徵收補償款，各得按其應繼分
    予以領取。本件原告既自承系爭徵收補償款，共有人中已有十一人同意扣抵所欠
    地價稅，被告予以扣抵，於法自無不合。至於原告稱共有人中尚有蘇昭昭一人未
    簽該該同意書一節，縱屬真實，亦僅該未簽同意書之人得請求被告返還徵收款，
    本件原告三人，均已簽立同意書，同意被告以系爭徵收補償款扣抵所欠地價稅，
    自不得再請求返還系爭土地徵收款。本件原處分及訴願決定，駁回原告此部分之
    請求，其理由雖與上開理由未盡相同，惟其結果並無不同，尚無予以撤銷之必要
    。從而，原處分並無不法，訴願決定予以維持，亦無不合。原告徒執前詞，訴請
    撤銷，為無理由，應予駁回。
十、兩造其餘攻擊防禦方法均與本件判決結果不生影響，故不逐一論述，併此敘明。
據上論結，本件原告之訴為無理由，爰依行政訴訟法第九十八條第三項前段、第一百
零四條、民事訴訟法第八十五條第一項前段，判決如主文。
中　　華　　民　　國　　九十三　　　年　　　十一　　　月　　    二      日
                     臺 北 高 等 行 政 法 院   第 七 庭
                                           審 判 長 法  官　鄭小康
                                                    法  官  黃秋鴻
                                                    法  官  林金本
右為正本係照原本作成。
如不服本判決，應於送達後二十日內，向本院提出上訴狀並表明上訴理由，如於本判
決宣示後送達前提起上訴者，應於判決送達後二十日內補提上訴理由書（須按他造人
數附繕本）。
中　　華　　民　　國　　九十三　　　年　　　十一　　　月　　    二      日
　　　　　　　　　　　　　　　　　　　　            書記官　簡信滇
